臺灣板橋地方法院刑事判決　　　　　　　94年度訴字第1651號
公　訴　人　臺灣板橋地方法院檢察署檢察官
被　　　告　甲○○
選任辯護人　李初東律師
上列被告因偽造文書等案件，經檢察官聲請以簡易判決處刑（94
年度偵緝字第41號），本院認為不得以簡易判決處刑，改依通常
程序判決如下：
    主  文
本件管轄錯誤，移送於臺灣士林地方法院。
    理  由
一、公訴意旨略以：被告甲○○與王康生 (另案通緝中）共同意
    圖為自己不法之所有，於民國八十八年九月間，於任職黃憲
    堂代書事務所時，竟利用黃憲堂受案外人何秀珍委託出售台
    北縣新莊市○○路五二三號四樓房屋之際，竟夥同王康生、
    邱倉義 (是否涉有共同詐欺及偽造文書行為，尚在檢察官偵
    查中），在八十八年九月三日，由邱某簽發大惠實業有限公
    司面額共計新臺幣（下同）三百萬元支票 (共六張，每張五
    十萬元）並書立借據向曾翠娜借款新台幣三百萬元，同時由
    甲○○在該大惠公司之借據上偽造何秀珍之署押為保證人，
    同時並以何女名義偽造保証書一紙，一併交付曾女作為債權
    憑証，向曾女詐得三百萬元。因認被告甲○○與王康生共同
    涉犯刑法第三百三十九條第一項、第二百十條、第二百十七
    條第一項、第二百十六條之罪嫌云云。
二、按案件由犯罪地或被告之住所、居所或所在地之法院管轄，
    此為刑事訴訟法第五條第一項所明定。本條之所謂被告所在
    地，係指被告起訴當時所在之地而言（司法院院解字第三八
    二五號解釋參看）。既曰「起訴時」，自以該案件繫屬於法
    院時為準，與偵查終結之日期無關。經查：本件被告甲○○
    之戶籍自九十三年十月五日起設於台北市○○區○○路四三
    九號三樓（即台北市士林區戶政事務所），其實際住所係設
    在台北市○○區○○街八十六號一樓，其居所則設於台北市
    北投區○○○路○段一八一號三樓之三，被告在台北縣從未
    設有住居所等情，業經被告於九十四年八月二日本院訊問時
    陳明在卷，並有其戶役政查詢個人基本資料一紙在卷可稽；
    本件檢察官聲請簡易判決處刑書並未記載被告在大惠公司之
    借據上偽造何秀珍之署押為保證人，同時以何女名義偽造保
    證書一紙，交付曾翠娜作為債權憑證，而詐得三百萬元之犯
    罪地為何？而被告於本院九十四年八月二日訊問時堅決否認
    有檢察官所指詐欺取財及行使偽造私文書罪嫌，並陳明：「
    我是介紹大惠公司向曾翠娜借款，借據上何秀貞的簽名不是
    我簽的。（問：借款的借據及保證書是在何處簽的？）是臺
    北市○○○路咖啡店內當場簽好交給曾翠娜的，曾翠娜立即
    去提錢，在咖啡廳裡面把錢交給曾的助理，曾的助理再把錢
    交給我，我再把錢交給王康生的兒子。（問：借據及保證書
    上面何秀貞簽名是何人簽的？）是王康生在咖啡廳外面簽好
    以後，再拿進咖啡廳裡交給我，我再拿給曾翠娜。」而上揭
    借貸當時在場並同意擔任保證人之黃添福亦於八十九年五月
    十二日檢察官訊問時陳稱：「（問：簽保證書地點？）北市
    ○○○路一段一家茶藝館。」依被告及黃添福之供詞，可知
    檢察官所指被告涉犯詐欺取財及行使偽造私文書罪嫌之犯罪
    地應在台北市○○○路某咖啡廳或茶藝館。又檢察官所指之
    共犯王康生（檢察官發布通緝中），其戶籍自九十一年一月
    十五日起即設於台北市○○區○○路一０一巷三十一號四樓
    ，有戶役政查詢個人資料一紙在卷可考；另關係人邱倉義，
    其戶籍亦自九十三年九月二十日起設於桃園縣平鎮市○○路
    路七十七號，有戶役政查詢個人資料一紙附卷可憑。從而，
    本件於九十四年三月十日繫屬本院時，被告甲○○及相牽連
    之共犯王康生、關係人邱倉義之住居所分別在台北市、桃園
    縣，犯罪地亦在台北市○○○路，皆非屬本院之管轄區域範
    圍。再者，被告甲○○於偵審中辯稱：「本案是王康生說大
    惠公司要借錢，我才介紹曾翠娜給他，資料也是王康生拿出
    來的，王某說資料是黃憲堂的，因他們也是朋友，且黃憲堂
    也告訴我，他房子交給王康生處理。」告訴人黃憲堂於九十
    一年五月二十一日檢察官偵查中亦陳稱：「我是跟何女買屋
    做辦公室，買下後她委託我辦理過戶手續，之後辦貸款，因
    我跑很多銀行估的額都不滿意，後來王康生說他跟銀行很熟
    ，我才把貸款的事交給他辦。」再參以系爭借貸之保證人黃
    添福於八十九年四月二十五日檢察官訊問時供稱：「是王康
    生跟曾翠娜借錢，我當時在場，我是介紹人，我是介紹甲○
    ○跟王康生認識。」復於同年五月十二日檢察官偵查中陳稱
    ：「（問：當初簽保證書時，何秀珍在場否？）不在，當時
    誰簽他名字，我也不知道。」由是可知，本件主導向曾翠娜
    借貸之人應係王康生。又系爭借貸時，在借據之保證人上簽
    名同意擔任保證人之黃添福，及出具保證書之黃蕭麗卿（即
    黃添福之配偶），其二人業經同署檢察官於八十九年八月二
    十二日以八十九年度偵字第七二四０號處分不起訴確定，其
    不起訴處分之理由謂：其二人「若真知共同被告王康生、甲
    ○○意在犯罪，則渠等何須簽具保證書，並提供坐落在臺北
    縣中和市○○○段一一九之七八號土地及其上建物為擔保，
    以致夫妻二人均成為本件糾紛之債務人」。然觀諸卷附系爭
    借據，被告甲○○亦親自於該借據之保證人項下簽名捺印，
    同意擔任系爭借貸契約之保證人；反之，王康生於該借據上
    未留下任何紀錄，既非該借貸契約之連帶債務人，亦非保證
    人。則依據上開不起訴處分書之理由，亦可認定被告甲○○
    「若真知甲○○意在犯罪，則渠何須簽名擔任保證人，致自
    身成為本件糾紛之債務人」。從而，被告辯稱：伊不知王康
    生偽造文書及詐欺取財等情，並非全然不能採信。雖然告訴
    人黃憲堂於偵查中提出甲○○親筆書立坦承冒用何秀珍名義
    向曾翠娜借貸之切結書影本一紙，惟被告於九十一年五月三
    日檢察官初次訊問時即已陳明：「我是被脅迫下才簽的，我
    不承認其內容，當時是黃憲堂叫牛埔幫的兄弟押我去。」是
    以本件檢察官所指被告行使偽造私文書及詐欺取財之犯嫌，
    尚非明確，且其行為態樣與同署九十四年度偵緝字第四０號
    、第四三號移送併辦之犯罪事實，迥然有別，簡言之，移送
    併辦部分與本件間並非顯然具有連續犯之裁判上一罪關係，
    從而本件定管轄權之有無，自應以聲請簡易判決處刑書所記
    載之犯罪事實為準。綜上所述，本院對本件並無管轄權，檢
    察官竟向本院聲請簡易判決處刑，揆諸首開說明，自有未合
    ，爰不經言詞辯論，改依通常程序，逕為諭知管轄錯誤之判
    決，並同時諭知移送於有管轄權之台灣士林地方法院。
三、據上論斷，應依刑事訴訟法第四百五十二條、第三百零四條
    、第三百零七條，判決如主文。
中　　華　　民　　國　　94　　年　　11　　月　　10　　日
                  刑事第九庭  審判長法　官  樊季康
                                    法  官  張筱琪
                                    法  官  楊志雄
以上正本證明與原本無異
如不服本判決應於送達後10日內向本院提出上訴狀
                                    書記官　馬秀芳
中　　華　　民　　國　　94　　年　　11　　月　　10　　日
